臺灣基隆地方法院民事判決　　　　　　　96年度簡上字第52號
上　訴　人　戊○○
　　　　　　大榮汽車貨運股份有限公司
上一人之
法定代理人　丁○○
共　　　同
訴訟代理人　丙○○
被上訴人　　合原交通有限公司
法定代理人　乙○○○
訴訟代理人　甲○○
上列當事人間請求損害賠償事件，上訴人對於96年7月26日本院
基隆簡易庭95年度基簡字第881號第一審判決提起上訴，本院第
二審合議庭於96年11月26日言詞辯論終結，判決如下：
    主  文
上訴駁回。
第二審訴訟費用新臺幣壹仟伍佰元由上訴人負擔。
    事實及理由
一、被上訴人於原審起訴主張：訴外人林宏聰於95年2月28日凌
    晨3時45分許，駕駛被上訴人所有、車牌號碼878-ND號營業
    用小客車（下稱系爭車輛1），於由基隆往臺北方向行駛於
    國道高速公路南下4.5公里處，系爭車輛1前方由上訴人戊○
    ○駕駛上訴人大榮汽車貨運股份有限公司（下稱大榮公司）
    所有之車牌號碼HW-290號曳引車（下稱系爭車輛2），忽失
    控打橫於系爭車輛1前方國道公路上並形成路障，系爭車輛1
    因閃避不及撞擊系爭車輛2（下稱系爭車禍），致使系爭車
    輛1受有損害，被上訴人於系爭車禍發生後，將系爭車輛1估
    價送修費用共計新臺幣（下同）198,920元，又系爭車輛1為
    營業用車輛，依臺北市計程車客運商業同業公會規定，營業
    車每天營業損失為1,486元，系爭車輛1因系爭車禍修理期間
    無法營業天數共計20天，所受損害為29,720元【計算式：
    1,486元×20天＝29,720元】，爰依民法第184條、第188條
    、第213條規定，起訴請求：(1)上訴人戊○○、大榮公司連
    帶給付被上訴人228,640元，及自起訴狀繕本送達翌日起至
    清償日止，按週年百分之5計算之利息；(2)被上訴人願供擔
    保，請准宣告假執行。經原審判決命上訴人應連帶給付被上
    訴人60,134元，及上訴人戊○○自95年9 月28日起至清償日
    止，上訴人大榮公司自95年9月19日起至清償日止，均按年
    息百分之5計算之利息。被上人其餘之訴駁回。經上訴人就
    其敗訴部分不服，提起上訴（被上訴人未上訴，其請求經第
    一審判決駁回部分，於第一審判決確定）
二、上訴人聲明：（一）原判決不利於上訴人之部分廢棄；（二
    ）上開廢棄部分被上訴人於第一審之訴駁回。除援引第一審
    之陳述外，並補充陳述略以：
（一）依最高法院84年度臺上字第2626號判決：「法院固得就鑑
      定人依其特別知識觀察事實，加以判斷而陳述之鑑定意見
      ，依自由心證判斷事實之真偽，然就鑑定人之鑑定意見可
      採與否，則應踐行調查證據之程序而後定其取捨。倘法院
      不問鑑定意見所由生之理由如何，遽採為裁判之依據，不
      啻將法院採證認事之職權，委諸鑑定人，與鑑定僅為一種
      調查證據之方法之趣旨，殊有違背。」可知，鑑定意見僅
      可作為參考因素，不得遽為判斷之依據。本件雖經臺灣省
      基宜區車輛行車事故鑑定委員會鑑定意見及臺灣省車輛行
      車事故覆議鑑定委員會鑑定意見，均認上訴人有肇事因素
      ，惟該部分之認定有所違誤之處，系爭車禍之發生實應歸
      咎於訴外人林宏聰駕駛車輛未保持安全距離及未注意車前
      狀況並隨時採取防避措施之疏失所致，鈞院對於上訴人是
      否確有過失可自行認定之。
（二）系爭車禍發生後，國道公路警察局第一警察隊警員至現場
      製作筆錄，並製作道路交通事故初步分析研判表，認為肇
      事因素在於訴外人林宏聰未保持行車安全距離所致，上訴
      人未發現肇因，然原審就此部分並未予審酌，似有違誤不
      當之處。
（三）系爭車禍之傷者，雖曾向上訴人戊○○提出刑事過失傷害
      之告訴，惟業經鈞院檢察署予以不起訴處分，該不起訴處
      分書認為上訴人自有相當理由信賴傷者所搭乘之被上訴人
      公司之計程車即系爭車輛1，做隨時停車之準備，該被上
      訴人公司計程車追撞上訴人車輛所受之損害，非上訴人當
      時所得預見，由此可見系爭車禍之發生應歸咎於被上訴人
      而非上訴人。
（四）本件被上訴人所請求修理車輛費用之金額過高且修理項目
      明細亦不甚明確，請鈞院再予詳查酌減。
三、被上訴人則請求駁回上訴，並引用歷審已先後提出之書狀證
    據及陳述。
四、本件經爭點整理後，兩造就被上訴人所主張系爭車禍發生之
    事實、上訴人戊○○為上訴人大榮公司之受僱人、被上訴人
    因系爭車禍致其所有系爭車輛1受損等情均不與爭執，惟就
    兩造就系爭車禍之肇因及過失應由何人負擔、被上訴人請求
    之賠償數額是否適當等情，尚有爭執。
五、按因故意或過失，不法侵害他人之權利者，負損害賠償責任
    ；汽車、機車或其他非依軌道行駛之動力車輛，在使用中加
    損害於他人者，駕駛人應賠償因此所生之損害；不法毀損他
    人之物者，被害人得請求賠償其物因毀損所減少之價額；負
    損害賠償責任者，除法律另有規定或契約另有訂定外，應回
    復他方損害發生前之原狀，但債權人得請求支付回復原狀所
    必要之費用，以代回復原狀；受僱人因執行職務，不法侵害
    他人之權利者，由僱用人與行為人連帶負損害賠償責任；民
    法第184條前段、第191條之2前段、第196條、第213條第1項
    、第3項、第188條分別定有明文。
六、次按法院為判決時，應斟酌全辯論意旨及調查證據之結果，
    依自由心證判斷事實之真偽，法院依自由心證判斷事實之真
    偽，不得違背論理及經驗法則，民事訴訟法第222條第1項、
    第3項定有明文，故法院以自由心證就當事人所聲明之證據
    經調查後認定證明力達於何程度，據以判斷事實上主張之真
    偽，實為乃法院固有之職權，法院本此職權及訴訟指揮權，
    取捨證據、認定事實，而作職權衡情裁量，如聲請人聲明之
    證據，為不必要者，縱未予調查，亦難指為違法。再按檢察
    官不起訴處分，無拘束民事訴訟之效力，又刑事判決所為事
    實之認定，於獨立民事訴訟之裁判時，本不受其拘束，原審
    斟酌全辯論意旨及調查證據之結果，依自由心證，為與刑事
    判決相異之認定，不得謂為違法（最高法院41年度臺上字第
    1307號判例意旨參照）。是本院自應斟酌全辯論意旨及調查
    證據之結果，依自由心證判斷系爭車禍事實之真偽及過失責
    任之負擔，不受本院檢察署檢察官95年度偵字第4320號不起
    訴處分書之拘束。
七、復按當事人主張有利於己之事實者，就其事實有舉證之責任
    ，民事訴訟法第277條前段亦有明定。經查，上訴人主張上
    訴人戊○○係因前方內側車道停有不明車輛，其為避免撞擊
    ，始緊急煞車致系爭車輛2打橫於車道上形成路障云云，惟
    上訴人不僅未舉證以實其說，且按汽車行駛時，駕駛人應注
    意車前狀況及兩車併行之間隔，並隨時採取必要之安全措施
    ，道路交通安全規則第94條第3項定有明文，是縱上訴人戊
    ○○前揭所辯屬實，本件事故路段既為直路，亦無其他障蔽
    視線物，上訴人戊○○若確實於行車之際注意車前狀況，對
    其所稱前方非緊急煞停而係已經停置於內側車道之不明車輛
    ，理應有閃避能力，縱需剎車，亦無需急踩煞車而致系爭車
    輛2打滑而於外側車道形成路障，致使行駛於後方之訴外人
    林宏聰難以於發現前方系爭車輛2剎停後另採變換車道之閃
    避方式避免系爭車禍之發生，是上訴人戊○○駕駛系爭車輛
    2行駛至系爭車禍地點未注意車前狀況且操控不當，致於行
    駛中剎停橫向停置於國道車道上因而發生系爭車禍，顯有過
    失，臺灣省基宜區車輛行車事故鑑定委員會及臺灣省車輛行
    車事故覆議鑑定委員會鑑定意見亦同此見解（見臺灣省基宜
    區車輛行車事故鑑定委員會95年6月23日基宜鑑字第0955001
    827號函附鑑定意見書、臺灣省車輛行車事故覆議鑑定委員
    會96年1月23日府覆議字第0950101170號函），上訴人前揭
    抗辯，自無可採。
八、本件上訴人戊○○駕駛系爭車輛2，未注意車前狀況，並隨
    時採取必要之安全措施，而依當時情形又無不能注意之情事
    ，竟未注意致生系爭車禍，自有過失；且上訴人戊○○於受
    僱上訴人大榮公司執行職務時，因前揭過失毀損被上訴人所
    有之系爭車輛1，揆諸前揭民法第188條規定，上訴人等自應
    就被上訴人因系爭車禍所受損害負連帶賠償責任，惟損害之
    發生或擴大，被害人與有過失者，法院得減輕賠償金額，或
    免除之；前二項之規定，於被害人之代理人或使用人與有過
    失者，準用之，此觀民法第217條第1項、第3項亦可明知。
    訴外人林宏聰駕駛被上訴人所有之系爭車輛1，為被上訴人
    之使用人，訴外人林宏聰於駕駛系爭車輛1行經系爭車禍發
    生地點時，因未保持行車安全車距且未注意車前狀況，致撞
    及停置並打橫於內外側車道上之系爭車輛2，且依當時情形
    亦無不能注意之情事，是訴外人不當之駕駛行為就系爭車禍
    之發生亦有過失等情，有前揭臺灣省基宜區車輛行車事故鑑
    定委員會鑑定書及臺灣省車輛行車事故覆議鑑定委員會函附
    卷可稽，復為被上訴人所不爭執，亦堪信為真實，被上訴人
    就系爭車禍之發生與有過失，即堪認定。本院據上開認定之
    事實，斟酌兩造過失之程度、肇事情節等一切情狀，認定上
    訴人戊○○就系爭車禍之發生，應負百分之40之過失責任，
    被上訴人應承擔百分之60之過失責任。
九、經查，上訴人等就系爭車禍之發生，應負百分之40之過失責
    任，被上訴人應承擔百分之60之過失責任既經上開認定，茲
    就被上訴人請求因系爭車禍所受損害之金額，判斷如下：
（一）修復費用部分
      查系爭車輛1因系爭車禍毀損，經送春來汽車有限公司估
      價結果，修復所需材料、工資分別為111,870元、87,050
      元，此有春來汽車有限公司估價單、統一發票在卷可參，
      而由卷附系爭車輛1受損照片以觀，該車前方及右前側確
      實嚴重毀損，再參酌春來汽車有限公司所列修理項目多位
      於車輛前半部及右前側，本院認被上訴人主張本件修復系
      爭車輛1所需費用為198,920元，尚屬合理，上訴人等以被
      上訴人未提出附具明細之發票抗辯被上訴人請求之修復金
      額過高云云，亦非可採。惟系爭車輛1為92年7月14日領照
      ，有系爭車輛1行車執照影本在卷可稽，則至95年2月28日
      本件事故受損時止，共計2年8月；而本件車輛有關零件部
      分之修復，既以新零件更換被損害之舊零件，則在計算損
      害賠償額時，自應將零件折舊部分予以扣除（最高法院77
      年5月17日第9次民事庭會議決議參照），又按營利事業所
      得稅查核準則第95條第8項規定，固定資產提列折舊採用
      定率遞減法者，以一年為計算單位，其使用期間未滿一年
      者，按實際使用之月數相當於全年之比例計算之，不滿一
      月者，以一月計之方法計算。而依行政院所發布之固定資
      產耐用年數表及固定資產折舊率表，自用小客車之耐用年
      數為5年，依定率遞減法每年應折舊千分之369，則被上訴
      人請求之修理材料費用即零件費用為111,870元，依上開
      標準計算之折舊額為78,285元【計算式：第1年折舊額：1
      11,870元×0.369＝41,280元；第2年折舊額：（111,870
      元－41, 280元）×0.369＝26,048元；第3年折舊額：（1
      11,870元－41,280元－26,048元）×0.369×8／12＝10,9
      57元；41,280元＋26,048元＋10,957元＝78,285元（元以
      下均四捨五入）】，扣除折舊額後，被上訴人所得請求之
      修理材料費用為33,585元【計算式：111,870元－78,285
      元＝33, 585元】，加上不應折舊之工資87,050元，被上
      訴人所得請求之損害賠償金額合計120,635元【計算式：3
      3,585元＋87,050 元＝120,635元】。
（二）營業損失部分
      按損害賠償，除法律另有規定或契約另有訂定外，應以填
      補債權人所受損害及所失利益為限。依通常情形，或依已
      定之計畫、設備或其他特別情事，可得預期之利益，視為
      所失利益，民法第216條定有明文。被上訴人主張系爭車
      輛1因系爭車禍修理期間無法營業天數共計20天，所受損
      害為29,720元，上訴人雖抗辯系爭車輛1進廠維修期間應
      不足20日，惟查系爭車輛1應修項目共有50項乙情，有修
      車證明書及估價單在卷可參，再加以拆卸、烤漆等工時，
      被上訴人主張系爭車輛1因系爭車禍受損入廠維修20日，
      應為可採，上訴人空言抗辯，並非足取。是被上訴人主張
      系爭車輛1因系爭車禍共進廠維修20日，每日受有營業損
      失1,486元，總計受有29,720元【計算式：1,486元×20天
      ＝29,720元】營業損失，為有理由，應予准許。
（三）綜上，本件被上訴人所受之損害總計為150,355元【計算
      式：120,635元＋29,720元＝150,355元】。惟被上訴人就
      本件損害之發生與有過失，既如前述，自應依民法第217
      條第1項之規定，酌減上訴人賠償之金額，依上述兩造過
      失責任之比例，上訴人等應賠償被上訴人60,134元【計算
      式：150,355元×40％＝60,134元（元以下四捨五入）】
      。
十、據上論結，原審認定被上訴人依侵權行為損害賠償之法律關
    係請求上訴人戊○○、大榮公司連帶給付60,134元及自起訴
    狀繕本送達翌日即上訴人戊○○自95年9月28日起，上訴人
    大榮公司自95年9月19日起，均至清償日止，按週年百分之5
    計算之法定遲延利息，為有理由，應予准許。其逾此範圍之
    請求，為無理由，應予駁回，並就上訴人敗訴部分依民事訴
    訟法第389條第1項第3款之規定，依職權宣告假執行，並依
    民事訴訟法第392條第2項規定，依職權宣告被告預供擔保，
    而免為假執行，經核於法並無違誤，從而，上訴人指摘原判
    決不當，求予廢棄改判，自無從認為其上訴有理由，應予駁
    回。
十一、據上論結，本件上訴為無理由，依民事訴訟法第436條之1
      第3項、第449條第1項、第78條，判決如主文。
中　　華　　民　　國　　96　　年　　12　　月　　10　　日
　　              民事庭審判長法　官　李媛媛
                              法  官  林玉珮
                              法  官  李木貴
以上正本係照原本作成。
本件判決不得上訴。
中　　華　　民　　國　　96　　年　　12　　月　　10　　日
                              書記官　林蔚菁
